臺灣高等法院刑事裁定
110年度抗字第332號
抗  告  人  
即  被  告  劉丁柱




選任辯護人  陳建宏律師
            何孟樵律師
            趙子翔律師                    
抗  告  人  
即  被  告  陳建東




選任辯護人  黃重鋼律師
            林詠嵐律師

上列抗告人等因違反組織犯罪防制條例等案件，不服臺灣臺北地
方法院中華民國110年2月2日延長羈押裁定（109年度訴字第644
號），提起抗告，本院裁定如下：
    主  文
抗告駁回。                                              
    理  由
一、原裁定意旨略以：抗告人即被告劉丁柱、陳建東因違反組織
    犯罪防制條例等案件，前經原審法院訊問後，認被告劉丁柱
    涉犯組織犯罪條例第3條第1項前段、刑法第305條、第346條
    第1項之罪，被告陳建東涉犯組織犯罪條例第3條第1項前段
    、刑法第304條、第305條、第346條第1項之罪，犯罪嫌疑均
    屬重大，有勾串共犯、證人之虞及反覆實施強制、恐嚇、恐
    嚇取財等犯行之虞之羈押原因及必要性，爰裁定自民國109
    年7月10日起予以羈押並禁止接見通信，復於同年10月10日
    、12月10日起延長羈押2月並禁止接見通信在案。茲上開延
    長羈押期間將屆，經原審法院訊問被告劉丁柱、陳建東二人
    ，並徵詢辯護人意見後，審酌本案業於110年1月28日宣判，
    各判處被告劉丁柱犯主持犯罪組織罪（與恐嚇危害安全罪想
    像競合）及恐嚇取財罪，被告陳建東犯主持犯罪組織罪（與
    恐嚇取財罪想像競合）、剝奪他人行動自由未遂罪、恐嚇危
    害安全罪、剝奪他人行動自由罪，並均宣告刑前強制工作。
    而被告劉丁柱、陳建東主持之犯罪組織既以不法強暴手段催
    討債務為業，被告劉丁柱、陳建東二人即有反覆實施恐嚇危
    害安全、恐嚇取財及強制等犯行之虞，確有羈押之原因，經
    原審法院審核全案情節，認非予羈押，顯難防止被告2人反
    覆實施上開犯行，且無從以其他手段替代，爰裁定被告劉丁
    柱、陳建東二人均應自110年2月10日起延長羈押2月等語。
二、被告劉丁柱抗告意旨略以：被告劉丁柱左右手嚴重骨折、雙
    腳有傷，連日常生活都無法自理之情況下，還有可能可以反
    覆實施犯罪之虞？縱認被告有羈押之原因，然被告自109年5
    月14日羈押迄今已近9個月，依目前被告劉丁柱所受嚴重傷
    害之身體狀況及無法自理生活之情狀，應認不再具有羈押之
    必要性，且被告劉丁柱所涉犯罪名並非最輕本刑五年以上之
    重罪，可採取命具保、責付、限制住居，即可確保本案後續
    審判程序及執行之進行，而被告劉丁柱亦願提出新臺幣（下
    同）30萬元之具保金額，應足以擔保，但原裁定疏未考量上
    情，逕為羈押處分，實為違誤。況本案相關共犯均已全部到
    案，且大部分共犯因本案及另案在押或執行中，被告劉丁柱
    羈押迄今早已與外界斷絕接觸及聯繫，縱有犯罪組織存在，
    亦因長期羈押而瓦解，又因訴訟程序之進行，亦使羈押之必
    要性減低，則原裁定就本案為何無從以其他較輕微之強制處
    分替代羈押？原裁定均未說明其認定之理由及依據，足認原
    裁定確實有理由不備。綜上，本案實難認定具有羈押之原因
    及必要，原裁定率予准予羈押，實屬重大侵害人權，爰請將
    原裁定撤銷，自為裁定准予被告以30萬元具保，或發回原審
    法院更為適法裁定云云。
三、被告陳建東抗告意旨略以：被告陳建東所涉並非重罪，且已
    於審理中坦承全部犯行，並獲得被害人方威志宥諒，由上情
    顯見被告經受本案追訴、羈押之教訓後已深感後悔，知所警
    惕，絕不敢再犯，且本案業經原裁定法院判決，並宣告被告
    陳建東應入勞動場所強制工作3年，足見被告陳建東應無再
    以討債為業之虞，本案復無其他客觀之證據足認被告會在從
    事討債行為，原裁定逕稱被告陳建東有反覆實施犯罪之虞云
    云，顯屬主觀臆測，洵屬率斷。又參以被告陳建東所涉罪嫌
    並非重罪，倘予以羈押，對被告陳建東人身自由之侵害顯有
    失衡平，況倘真認被告陳建東有不務正業而反覆實施犯罪之
    疑慮，亦非不能以命被告陳建東每日定時前往警局報到、使
    被告之行動受警方監督管控之方式加以防止，故原裁定逕認
    被告陳建東應繼續羈押，顯係過度侵害被告之人身自由，有
    違比例原則及憲法保障人民自由權之意旨，構成違法之處分
    甚明。綜上所陳，本案實無繼續羈押被告陳建東之必要，請
    撤銷原裁定，賜准指定交保金額候傳云云。
四、按被告經法官訊問後，認為犯刑法第302條之妨害自由罪、
    第304條之強制罪、第305條之恐嚇危害安全罪、第346條之
    恐嚇取財罪，其嫌疑重大，有事實足認為有反覆實行同一犯
    罪之虞，而有羈押之必要者，得羈押之，刑事訴訟法第101
    條之1第1項第3款、第4款、第8款分別定有明文。法院對被
    告執行羈押，其本質上係為使刑事訴訟程序得以順利進行，
    或為保全證據或為擔保嗣後刑之執行，而對被告所實施剝奪
    其人身自由之強制處分，故法院僅須依刑事訴訟法第101條
    之1第1項之規定，並審查被告犯罪嫌疑是否重大、有無賴此
    保全偵審或執行之必要。次按刑事訴訟法第101條之1所定之
    預防性羈押，係因考慮該條所列各款犯罪，一般而言，對於
    他人生命、身體、財產有重大之侵害，對社會治安破壞甚鉅
    ，而其犯罪性質，從實證之經驗而言，犯罪行為人大多有一
    而再、再而三反覆為之的傾向，故為避免此種犯罪型態之犯
    罪行為人，在同一社會環境條件下，再次興起犯罪之意念而
    再為同一之犯罪，因此透過拘束其身體自由之方式，避免其
    再犯，是法院依該條規定決定是否應予羈押時，並不須有積
    極證據，足認其確實準備或預備再為同一之犯罪，而僅須由
    其犯罪之歷程觀察，其於某種條件下已經多次犯下該條所列
    之罪行，而該某種條件，現在正存在於被告本身或其前犯罪
    之外在條件並未有明顯之改善，而可使人相信在此等環境下
    ，被告有可能再為同一犯罪之危險，即可認定有反覆實施該
    條犯罪之虞；至於有無羈押之必要，則由法院以上述羈押之
    目的依職權為目的性之裁量，除被告犯罪嫌疑已屬重大外，
    自當基於訴訟進行程度、犯罪性質、犯罪實際情狀及其他一
    切情事，審慎斟酌有無上開預防之目的，依職權妥適裁量。
    又關於羈押與否之審查，其目的僅在判斷有無實施羈押強制
    處分之必要，並非認定被告有無犯罪之實體審判程序，故關
    於羈押之要件，無須經嚴格證明，以經釋明得以自由證明為
    已足；至於被告是否成立犯罪，乃本案實體上應予判斷之問
    題，非法院裁定是否羈押或應否准許具保停止羈押之審查要
    件。
五、經查：
㈠、被告劉丁柱涉犯組織犯罪條例第3條第1項前段之主持、操縱
    、指揮犯罪組織及刑法第305條之恐嚇、第346條第1項之恐
    嚇取財，被告陳建東涉犯組織犯罪條例第3條第14項前段之
    主持、指揮犯罪組織及刑法第305條之恐嚇、第304條之強制
    、第302條之剝奪他人行動自由、第346條第1項之恐嚇取財
    罪等罪，經檢察官提起公訴，原審訊問被告劉丁柱、陳建東
    後，認被告劉丁柱、陳建東均犯罪嫌疑重大，合於刑事訴訟
    法第101條第1項第2款之勾串共犯、證人之虞及第101條之1
    第1項之反覆實施同一犯罪之虞之羈押原因，且有羈押及禁
    止接見通信之必要性，爰裁定自109年7月10日起執行羈押、
    同年10月10日、同年12月10日各延長羈押2月，並均禁止接
    見、通信。嗣上開羈押期間即將屆滿，原審於110年1月28日
    訊問被告劉丁柱、陳建東，並徵詢辯護人意見後，審酌本案
    業於110年1月28日宣判，均判處被告劉丁柱、陳建東各罪刑
    ，並分別定應執行有期徒刑4年6月、3年，及皆宣告刑前強
    制工作3年，已足認被告劉丁柱、陳建東所犯上開各罪嫌，
    嫌疑確屬重大。又本案雖經原審審結並宣判，目前已無勾串
    共犯、證人之虞，然被告劉丁柱、陳建東身為犯罪組織之主
    持、指揮者，分別位居組織之會長及副會長之高位，且該組
    織以不法手段催討債務為業，並於108年12月至109年3月短
    期間已有本案多次犯行，可認該犯罪組織就以恐嚇、強制之
    手法取得金錢乙節，已有固定之行為模式及詳細計畫分工，
    倘准予被告劉丁柱、陳建東具保，則被告劉丁柱、陳建東隨
    時可能再以主持、指揮者之身分，遂行前開犯行，自有事實
    足認被告劉丁柱、陳建東有反覆實施恐嚇危害安全、恐嚇取
    財及強制等犯行之虞，綜上諸情，足認原刑事訴訟法第101
    條之1第1項之反覆實施同一犯罪之虞之羈押原因仍然存在。
    另縱令本案業已審結並宣判，惟因檢察官與被告劉丁柱、陳
    建東二人仍得上訴而尚未確定，仍有保全日後上訴審理程序
    及執行程序之必要，又被告劉丁柱、陳建東於短時間內即已
    多次為本案上揭犯行，且其等反覆實施同一犯罪非僅對同一
    被害人，自難排除被告劉丁柱、陳建東交保在外對他人再犯
    同種犯罪之高度風險，而有預防性羈押之必要性，是基於預
    防性羈押係為保護社會安全之目的考量，經綜合考量全案情
    節，並權衡國家刑事司法權之有效行使、社會秩序及公共利
    益、被告人身自由之限制之程度等情，應認其他侵害較小之
    替代手段，均不足以確保本案日後上訴審判程序或執行程序
    之順利進行，確有續予羈押之必要。而原審上開延長羈押之
    裁定，係原審審酌全案及相關事證，斟酌訴訟進行程度及其
    他一切情事後予以裁量、判斷，未悖乎通常一般之人日常生
    活經驗之定則或論理法則，且已於裁定書內詳細說明認被告
    劉丁柱、陳建東原羈押原因仍然存在，有繼續羈押必要及裁
    定被告劉丁柱、陳建東延長羈押2月之理由，乃就案件具體
    情形，依法行使裁量職權，復無明顯違反比例原則之情形，
    經核並無違法或不當。
㈡、至被告劉丁柱雖稱依其所受嚴重傷害之身體狀況及無法自理
    生活之情狀，應認不再具有羈押之必要性云云，然被告劉丁
    柱於本案原審審理時，自承左手上的石膏已拆除，骨頭長得
    很好有密合，只需要復健，且斷掉的右手大拇指現在有密合
    亦只需復健等語，有被告劉丁柱109年11月26日原審審判筆
    錄在卷可參，是尚難認被告劉丁柱所罹疾病已達刑事訴訟法
    第114條第3款所定現罹疾病，非保外就醫顯難痊癒之情形，
    縱使被告所罹疾病如確有外醫需求，應能以戒護方式處理。
    是被告以此為由指摘原裁定不當，並不足採。
六、綜上所述，原審於羈押期間屆滿前，訊問被告劉丁柱、陳建
    東，復核閱現存卷證資料後，認被告劉丁柱、陳建東前述羈
    押原因依然存在，並認仍有繼續羈押必要，而裁定延長羈押
    ，經核並無違誤。被告劉丁柱、陳建東仍執前詞提起抗告，
    指摘原裁定不當，為無理由，均應予駁回。　　    
據上論斷，應依刑事訴訟法第412 條，裁定如主文。
中　　華　　民　　國　　110 　年　　2 　　月　　25　　日
     　　　　　　 刑事第十六庭  審判長法　官  葉騰瑞
                                      法　官  莊明彰
                                      法　官  廖紋妤
以上正本證明與原本無異。
不得再抗告。
                                      書記官  江珮菱
中　　華　　民　　國　　110 　年　　2 　　月　　26　　日